【裁判字號】    89,訴,122
【裁判日期】    890512
【裁判案由】    偽造文書等
【裁判全文】
臺灣高雄地方法院刑事判決                          八十九年度訴字第一二二號
    公訴人  台灣高雄地方法院檢察署檢察官
    被  告  丙○○
右列被告因偽造文書等案件，經檢察官提起公訴（八十八年度偵字第二七六八六號）
及移送併辦（八十九年度偵字第二四四九號），本院判決如左：
    主  文
丙○○連續行使偽造私文書，足以生損害於他人，處有期徒刑伍月。
信用卡簽帳單上偽造「乙○○」署名共計拾陸枚，均沒收。
    事  實
一、丙○○明知自己經濟窘困，已無資力清償負債，竟基於意圖為自己不法所有之概
    括犯意，先於民國八十八年九月初，以急用為由欲向甲○○借款新台幣（下同）
    二十八萬元，惟因甲○○僅有現金二萬元，遂向甲○○商議借用其所有之三張信
    用卡（慶豐銀行、聯邦銀行、荷蘭銀行各一張），並持之前往以假消費真借款之
    方式借得二十五萬六千零七十五元後，復於八十八年九月中旬，向甲○○佯稱其
    妹遭地下錢莊索討金錢命在旦夕急需款項支付，致甲○○信以為真而支付二十五
    萬元借款，丙○○為取信甲○○並開立以丙○○為發票人，到期日八十八年十二
    月七日，面額五十五萬元之本票一紙以取信甲○○，惟甲○○於本票屆期向丙○○提示付款時，丙○○卻避不見面，甲○○自此始知受騙。
二、丙○○復於八十八年十月八日下午一時許，在高雄縣鳳山市○○街一一九號一樓
    其所經營之髮廊，因該處係向乙○○承租，其於代收郵局寄送之渣打銀行核發予
    乙○○之信用卡一張（卡號：八八八一—六八一一—八一七六—二Ｏ五九號）後
    ，竟意圖為自己不法之所有，將前述自己所持有本屬乙○○之信用卡侵占入己（
    無故開拆封緘信函部分未據告訴），丙○○於取得該信用卡後，復承前意圖為自
    己不法所有之概括犯意，偽以乙○○之名義，於八十八年十月九日及同年十月十
    日與不知情之髮廊員工吳欣君，連續持該卡至高雄市漢神百貨公司刷卡消費，並
    於消費後分別偽簽「乙○○」之署名於一式二聯之漢神百貨公司之簽帳單上，復
    持交該偽造之簽帳單予店員收執而行使之，前後共計八次，足以生損害於乙○○
    之財產及信用，並致使渣打銀行陷於錯誤代為支付消費款共計十一萬二千一百三
    十二元。
三、案經高雄縣警察局鳳山分局報告台灣高雄地方法院檢察署檢察官偵查起訴及甲○○訴請台灣高雄地方法院檢察署檢察官併案審理。
    理  由
一、右揭事實，業據被告丙○○於警訊及偵審中坦承不諱，核與告訴人甲○○於偵審
    中、被害人乙○○於警訊及偵審中之指訴相符，並經證人吳欣君於警訊中證述明
    確，復有被告偽簽乙○○署名之簽帳單八紙、信用卡月結單及繳款協議書各一紙
    、及本票一紙在卷可憑，事證明確，被告犯行應堪認定。
二、查被告在信用卡之簽帳單上偽簽姓名，單從形式上觀察，即足以知悉係表示已收
    受特約商店所交付之交易標的或消費標的，含有收據性質，應屬私文書，是核被
    告所為，係犯刑法第三百三十五條第一項侵占罪、第二百十六條、第二百十條行
    使偽造私文書罪及第三百三十九條第一項詐欺罪。被告偽簽「乙○○」之署名於
    一式二聯之簽帳單上，雖同時偽造署名二枚，惟係一偽造行為之單純一罪，且被
    告於簽帳單上偽造「乙○○」署名之行為，係偽造私文書之部分行為，不另論罪
    ；又偽造私文書之低度行為，為行使偽造私文書之高度行為所吸收，應僅論以行
    使偽造私文書罪。其先後多次行使偽造私文書及詐欺取財之犯行，均時間緊接，
    方法相同，觸犯構成要件相同之罪名，顯係基於概括犯意為之，應各依連續犯之
    規定分別論以一罪，並各依法加重其刑。因被告係代被害人乙○○收取信用卡後
    ，予以侵占入己，再以偽造復加以行使偽造私文書之方法，以達詐欺取財之目的
    ，是其所犯侵占罪、連續行使偽造私文書罪及連續詐欺取財罪間，有方法、目的
    之牽連關係，應從一重之連續行使偽造私文書罪論處。另公訴人雖僅就被告盜刷
    被害人乙○○之信用卡及詐欺部分之犯行提起公訴，然檢察官就犯罪事實一部起
    訴者，其效力及於全部，本件被告對告訴人甲○○詐欺部分之犯罪事實，經檢察
    官移送併辦，本院經審理認為與前揭論罪科刑之詐欺部分，有連續犯之裁判上一
    罪關係，已如前述，是本院自應一併加以裁判，併此敘明。爰審酌被告前後數次
    之犯行，致告訴人等共計受有約六十六萬元之損失，惟並無前科，犯後坦承犯行
    ，且已與渣打銀行達成和解，及於本案之附帶民事訴訟中承諾賠償告訴人甲○○
    之損失等一切情狀，量處如主文所示之刑。被告所偽簽於簽帳單上「乙○○」之
    署押共計十六枚（因係二聯式簽帳單，每份簽帳單應有二枚署押，共計十六枚）
    ，不問屬於犯人與否，依刑法第二百十九條之規定，宣告沒收。
據上論斷，應依刑事訴訟法第二百九十九條第一項前段、刑法第五十六條、第二百十
六條、第二百十條、第三百三十五條第一項、第三百三十九條第一項、第五十五條、
第二百十九條，罰金罰鍰提高標準條例第一條前段，判決如主文。
中      華      民      國      八十九      年    五    月      十二    日
                                 臺灣高雄地方法院刑事第二庭
                                     法  官  施  柏  宏
右正本證明與原本無異。
如不服本判決，應於判決送達後十日內，向本院提出上訴狀。
                                     書記官  邱  秋  珍
中      華      民      國      八十九      年    五    月      十二    日


司法院資訊處製作；財團法人民間司法改革基金會備份。
